【裁判字號】    98,上易,812
【裁判日期】    981117
【裁判案由】    竊盜
【裁判全文】
臺灣高等法院高雄分院刑事判決         98年度上易字第812號
上  訴  人  臺灣屏東地方法院檢察署檢察官
被      告  丁○○
            戊○○
            丙○○
上列上訴人因被告等竊盜案件，不服臺灣屏東地方法院97年度易
字第770 號中華民國98年8 月25日第一審判決（起訴案號：臺灣
屏東地方法院檢察署97年度偵字第2162號），提起上訴，本院判
決如下：
     主  文
原判決關於丁○○被訴竊取白鐵桶，及關於戊○○、丙○○等部
分，均撤銷。
丁○○犯竊盜罪，處有期徒刑月，如易科罰金，以新臺幣壹仟
元折算壹日。
戊○○、丙○○共同犯竊盜罪，戊○○，處有期徒刑伍月，丙○○，處有期徒刑月，如易科罰金，均以新臺幣壹仟元折算壹日
。
其他上訴駁回。
     事  實
一、丁○○係戊○○之前在洗車廠工作之老闆，丙○○則係丁○○友人王建富雇用之員工。緣戊○○於民國96年間，因施用
    毒品案件，經臺灣屏東地方法院判處有期徒刑5 月確定，但
    未到案執行而遭臺灣屏東地方法院檢察署96年度執字第3155
    號，於97年3 月13日發布通緝，通緝期間則居於屏東縣佳冬
    鄉燄塭村某友人住處。丁○○適於97年3 月25日17時許至該
    處參加餐宴，丁○○並聯絡友人王建富於餐宴結束後載其返
    回枋寮住家，王建富即叫丙○○前往。丙○○乃於同日（25
    日）19時許，駕駛王建富所有之車號0400－PY號自用小貨車
    ，至屏東縣佳冬鄉燄塭村搭載丁○○，而戊○○亦一同上車
    離開，途中因丁○○要求駕車，丙○○乃將該小貨車交由丁○○駕駛。至同日（25日）19時許至20時30分許間，丁○○
    駛至屏東縣佳冬鄉○○村○○路23號前，見甲○○所有燒金
    紙所用之白鐵製鐵桶1 只（約值新台幣「下同」500 元）置
    於屋旁空地，丁○○要求丙○○、戊○○下車竊取，丙○○
    、戊○○不願意，丁○○竟單獨意圖為自己不法之所有之竊
    盜犯意，將該小貨車停於路旁，自己下車徒手將該白鐵製鐵
    桶搬上該小貨車後車斗而竊取得手，之後即駕車搭載丙○○
    、戊○○離去。嗣於同日（25日）23時45分許，丁○○駕駛
    該小貨車搭載丙○○、戊○○，至屏東縣枋寮鄉○○村○○
    路46號旁，戊○○、丙○○欲下車小解，要求丁○○將該小
    貨車在路旁停車，戊○○、丙○○則下車小解，之後見路旁
    白鐵護欄傾斜（屏東縣枋寮鄉公所所有），且四下無人認有
    機可趁，戊○○、丙○○竟基於共同意圖為自己不法之所有
    之竊盜犯意聯絡，徒手竊取白鐵護欄3 支得手，之後將白鐵
    護欄3 支置於該小貨車後車斗後，由不知情之丁○○駕車離
    去。嗣因戊○○、丙○○竊取白鐵護欄時，為民眾發覺報警
    ，經警循線於97年3 月26日0 時10分許，在屏東縣枋寮鄉○○村○○路與中華路口，攔查丁○○駕駛該小貨車因而查獲
    上情。
二、案經屏東縣政府警察局枋寮分局報告臺灣屏東地方法院檢察
    署檢察官偵查起訴。
     理  由
壹、證據能力：
    後述關於證人於審判外之陳述及卷附書證之傳聞證據等部分
    ，檢察官、被告已於本院審理調查上開證據時均知係屬傳聞
    證據，而就此證據能力均表示無意見，即同意作為證據，且
    本院認為以之作為本案認定之證據，均與待證事實具有關聯
    性，且無證據證明此等證詞有何非出於任意性，或書證有何
    遭變造或偽造情事，作為本案之證據亦屬適當，依刑事訴訟
    法第159 條之5 第1 項規定，自得為證據。
貳、撤銷改判（有罪部分）：
一、訊據被告丁○○否認上開竊盜犯行，辯稱：伊無下車竊取該
    白鐵製鐵桶，當天丙○○駕駛上開小貨車來載伊時，後車斗
    就有載東西云云。然查：
(一)、證人即同案被告戊○○於查獲當日之警詢雖稱：「查獲之白
    鐵桶，伊不知道從而何來」（見警卷第17頁），惟其於偵查
    中以證人身分具結證稱：「丁○○本來叫我們（按即戊○○
    、丙○○）下去偷，我們不願意，丁○○才下去自己偷」（
    見偵卷第8 頁），嗣於原審審理時亦具結證述同旨（見原審
    卷第146 頁反面），又當時同車之證人即同案被告丙○○於
    查獲當日第1 次警詢亦陳：「鐵桶是丁○○在佳冬鄉堤防邊
    空地自行徒手竊取搬運上車（見警卷第5 頁），於偵查中亦
    以證人身分具結證稱：「水塔（應指上開白鐵桶）是丁○○
    偷的」（見偵卷第7 、107 頁），嗣於原審審理時亦具結證
    述同旨（見原審卷第175 頁反面、第176 頁）等情明確，復
    參以被告丁○○係戊○○之前在洗車廠工作之老闆一節，亦
    經被告丁○○、戊○○於警詢陳述在卷（見警卷第10、17頁
    ），足徵被告戊○○於查獲當日之警詢所陳其不知車上白鐵
    桶之來源云云，顯屬顧及其與被告丁○○之舊誼而為迴護之
    詞，自不足取；至於被告丙○○於第2 次警詢、原審準備程
    序所為被告丁○○如何竊取白鐵桶之陳述，與其上開證詞互
    有不一，但其於此部分警詢陳述，仍不否認丁○○有竊取白
    鐵桶之事實，顯徵被告丙○○於原審準備程序，突為否認丁○○有竊取白鐵桶，改稱係其竊取等語（見原審卷第103 頁
    ），應係該次原審準備程序，僅有被告丙○○、丁○○2 人
    出庭，而被告丙○○出於與被告丁○○同庭應訊之壓力而為
    ，與其以證人身分之上開證述內容相較，自以其於偵查、原
    審具結證述為可採。
(二)、上開白鐵桶1 只係被害人甲○○所有，供其燒金紙所用，約
    值500 元，而於上開時地遭竊等事實，亦經證人即被害人甲○○於警詢陳明，復有扣押筆錄暨扣案物品目錄表、扣押物
    品清單、贓物認領保管單、現場查證照片及被告丙○○使用
    0000000000號及被告丁○○使用0000000000號之行動電話通
    聯記錄在卷可憑，且如上述，被告丁○○所辯，顯屬卸責之
    詞，被告丁○○此部分竊盜犯行，堪以認定。
二、訊據被告戊○○、丙○○對於上開時、地，如何共同竊取白
    鐵護欄部分，均已坦承認罪，核與證人即同案被告丁○○於
    警詢陳述情節相符，並經證人即枋寮鄉公所建設課課長乙○○於警詢陳明枋寮鄉公所所有之白鐵護欄3 支遭竊取等情，
    復有扣押筆錄暨扣案物品目錄表、扣押物品清單、贓物認領
    保管單、現場查證照片及被告丙○○使用0000000000號及被
    告丁○○使用0000000000號之行動電話通聯記錄在卷可憑，
    被告戊○○、丙○○此部分共同竊盜犯行，均堪認定。
三、核被告丁○○所為上開竊取白鐵桶部分，係犯刑法第320 條
    第1 項之竊盜罪；另核被告戊○○、丙○○所為上開竊取白
    鐵護欄部分，亦犯刑法第320 條第1 項之竊盜罪。被告戊○○與丙○○就上開犯行，有犯意聯絡及行為分擔，均為共同
    正犯。公訴人起訴雖認被告戊○○、林浩文上開竊盜犯行，
    係與被告丁○○共同犯之，而應論以刑法第321 條第1 項第
    4 款之結夥三人以上加重竊盜罪嫌，惟被告丁○○被訴竊取
    白鐵護欄部分，尚難證明犯罪而應為無罪之諭知（如下所述
    ），則公訴人所引之上開起訴法條自有未合，然此部分起訴
    之基本客觀社會事實同一，爰依法變更起訴法條審理之。
四、原判決認被告丁○○無罪，及論以被告戊○○、丙○○上開
    罪刑，固非無見；惟查：
(一)、被告丁○○所犯上開竊取白鐵桶部分之事證明確（如上所述
    ），原判決關於此部分未予詳查，遽為被告丁○○無罪諭知
    ，自有違誤。
(二)、原判決未予認定被告戊○○、丙○○上開竊取白鐵護欄之犯
    罪時間，亦有未妥。
(三)、被告戊○○雖於96年間，因施用毒品案件，經原審法院判處
    有期徒刑5 月確定，但其係於97年3 月26日因本案遭查獲後
    始入監執行，而於97年8 月25日縮刑期滿執行完畢，則其所
    犯上開竊取白鐵護欄之犯罪時間，顯非於上述有期徒刑執行
    完畢後所為，依法無從論以累犯，原判決未查，誤論以被告
    戊○○累犯，自有未合。
五、原審公訴人上訴指摘原判決就被告丁○○被訴竊取白鐵桶部
    分，諭知無罪不當，為有理由（如上所述），另原審公訴人
    上訴指摘原判決未論以被告戊○○、林浩文犯結夥三人以上
    加重竊盜罪部分，雖無理由（如後所述），但原判決關於被
    告戊○○、丙○○部分，既有上述可議之處，自應由本院將
    原判決關於被告丁○○被訴竊取白鐵桶，及關於被告戊○○
    、丙○○等部分，均撤銷改判。審酌被告丁○○、戊○○、
    林浩文各值青壯年，竟囿於貪念竊取財物，侵害他人之財產
    法益，念及所竊取之上開白鐵桶、白鐵護欄價值不高，而被
    告戊○○前因施用毒品案件，經原審法院判處有期徒刑5 月
    確定，未到案執行而遭通緝（此有卷附被告通緝資料可證）
    ，卻於通緝期間犯本案，及其3 人所為上開竊盜犯罪之手段
    、情節、犯後態度等一切情狀，各量處如主文所示之刑，並
    均諭知如主文所示之易科罰金折算標準。
、上訴駁回（無罪部分）：
一、公訴意旨略以：被告丁○○於97年3 月25日23時45分許，駕
    駛上開自用小貨車搭載丙○○、戊○○至屏東縣枋寮鄉○○
    村○○路46號旁，見路旁屏東縣枋寮鄉公所所有之白鐵護欄
    傾斜，竟與丙○○、戊○○共同意圖為自己不法之所有，基
    於結夥三人以上竊盜之犯意聯絡，由丁○○將自用小貨車停
    在路旁，並要求丙○○、戊○○下車竊取白鐵護欄，戊○○
    、丙○○則下車竊取白鐵護欄3 支，得手後，將白鐵護欄置
    於自用小貨車車斗後離去。因認被告丁○○涉犯刑法第321
    條第1 項第4 款之結夥三人以上竊盜罪嫌等語。
二、按犯罪事實應依證據認定之，無證據不得認定犯罪事實；又
    不能證明被告犯罪或其行為不罰者，應諭知無罪之判決，刑
    事訴訟法第154 條第2 項第301 條第1 項分別定有明文。
    次按刑事訴訟法第161 條第1 項規定：檢察官就被告犯罪事
    實，應負舉證責任，並指出證明之方法。因此，檢察官對於
    起訴之犯罪事實，應負提出證據及說服之實質舉證責任。倘
    其所提出之證據，不足為被告有罪之積極證明，或其指出證
    明之方法，無從說服法院以形成被告有罪之心證，基於無罪
    推定之原則，自應為被告無罪判決之諭知（最高法院92年度
    台上字第128 號判例意旨足參）。
三、上開公訴意旨認被告丁○○涉犯結夥三人以上竊盜罪嫌，係
    以同案被告丙○○、戊○○之供述、被害人屏東縣枋寮鄉公
    所建設柯科長乙○○之指訴、贓物認領保管單、車籍資料查
    詢單、卷附照片、被告丙○○使用0000000000號及被告丁○○使用0000000000號之行動電話通聯記錄各情為據。然訊據
    被告丁○○固坦承於上開時、地，駕駛上開自用小貨車搭載
    丙○○、戊○○欲返回枋寮住處等情，然否認此被訴結夥三
    人以上竊盜犯行，辯稱：當時是丙○○、戊○○說要下車小
    解，伊才在路旁停車，之後伊在車上聽到敲打聲音，而其2
    人上車後，伊才知其2 人去敲白鐵護欄，伊並未參與其2 人
    之竊盜犯行等語。
四、經查：
(一)、同案被告戊○○自警詢、偵訊均證稱：被告丁○○始終坐在
    車上，嗣於原審審理時更證述被告丁○○並無參與此部分竊
    盜之意思等語，核與同案被告丙○○陳述被告丁○○未共同
    竊取白鐵護欄部分之情節相符，是同案被告戊○○、丙○○
    所供關於被告丁○○並未參與此部分竊盜等情，應可採信為
    真。
(二)、被害人屏東縣枋寮鄉公所建設柯科長乙○○之指訴、贓物認
    領保管單、照片等，僅得證明上開白鐵護欄於上開時、地遭
    竊之情，又卷附車籍資料查詢單、被告丙○○使用00000000
    00號及被告丁○○使用0000000000號之行動電話通聯記錄，
    亦僅足以證明上開小貨車之所有人為王建富，及被告丁○○
    於起訴意旨所載時間，有與戊○○、丙○○同車，尚難以此
    據為對被告丁○○不利之認定。
(三)、原審公訴人上訴意旨另以被告丁○○、戊○○、丙○○於偵
    查所供關於被告丁○○如何開車至白鐵護欄地點，及被告丁○○所供當晚開車路線與事實不符等情，而認被告丁○○有
    參與戊○○、丙○○竊取白鐵護欄之加重竊盜犯行，然如上
    所述，本件既無其他積極證據，可供本院調查認定被告丁○○有何與被告丙○○、戊○○共同竊取白鐵護欄之犯意聯絡
    ，自不得僅以被告丁○○、戊○○、丙○○於偵查所供關於
    被告丁○○如何開車至白鐵護欄地點，及被告丁○○所供當
    晚開車路線與事實不符等情，遽以推測被告丁○○即有參與
    此部分加重竊盜犯行。至於被告丁○○於戊○○、丙○○實
    施竊盜時，單純坐在小貨車上而未開車離去之舉，亦難逕認
    被告丁○○即有上開被訴結夥三人以上竊盜犯行。
五、綜上所述，公訴人所舉上情，均難使本院形成被告丁○○有
    參與被告丙○○、戊○○共同竊取白鐵護欄之結夥三人以上
    竊盜犯行認定。此外，復查無其他積極證據足資證明被告丁○○有此部分被訴結夥三人以上竊盜犯行，被告丁○○被訴
    竊取白鐵護欄部分，自屬不能證明。原審關於此部分，以不
    能證明被告丁○○犯竊盜罪而諭知無罪，核無違誤。原審公
    訴人仍執起訴所據，指摘原判決關於此部分不當，為無理由
    ，此部分上訴應予駁回。
據上論斷，應依刑事訴訟法第368 條、第369 條第1 項前段、第
364 條、第299 條第1 項前段、第300 條，刑法第28條、第320
條第1 項、第41條第1 項前段，刑法施行法第1 之1 條，判決如
主文。
本案經檢察官許美女到庭執行職務。
中    華    民    國    98    年    11    月    17    日
                    刑事第三庭  審判長法  官  莊崑山
                                      法  官  唐照明
                                      法  官  張意聰
以上正本證明與原本無異。
本判決不得上訴。
中    華    民    國    98    年    11    月    17    日
                                      書記官  陳金
附錄本判決論罪科刑法條：
刑法第320條第1項
意圖為自己或第三人不法之所有，而竊取他人之動產者，為竊盜
罪，處5 年以下有期徒刑、拘役或5 百元以下罰金。


司法院資訊處製作；財團法人民間司法改革基金會備份。
